臺灣新竹地方法院民事判決  
109年度訴字第970號
原告即反訴  
被告        江欣蓓  
訴訟代理人  張堂歆律師
被告即反訴  
原告        黃嫦娥  
訴訟代理人  郭杞堂律師
上列當事人間請求返還買賣價金等事件，本院於民國110年4月15
日辯論終結，判決如下：
    主  文
一、原告之訴及其假執行之聲請均駁回。
二、訴訟費用由原告負擔。
三、反訴被告應給付反訴原告新臺幣貳佰玖拾肆萬元，及自民國
    一百零九年十月一日起至清償日止，按年息百分之五計算之
    利息。
四、反訴被告應給付反訴原告新臺幣壹拾玖萬壹仟壹佰元，及自
    民國一百零九年十二月三十一日起至清償上開第三項款項予
    反訴原告之日止，按日給付反訴原告新臺幣貳仟壹佰元。
五、反訴訴訟費用由反訴被告負擔。
六、本判決第三項於反訴原告以新臺幣玖拾捌萬元為反訴被告供
    擔保後，得假執行；但反訴被告如以新臺幣貳佰玖拾肆萬元
    為反訴原告預供擔保，得免為假執行。
七、本判決第四項於反訴原告以新臺幣陸萬肆仟元為反訴被告供
    擔保後，得假執行；但反訴被告如以新臺幣壹拾玖萬壹仟壹
    佰元為反訴原告預供擔保，得免為假執行。
    事實及理由
壹、本訴部分
一、原告主張：原告於民國109年7月12日與被告簽立不動產買賣
    契約書（下稱系爭買賣契約），以新台幣（下同）420萬元
    ，向被告購買其所有、坐落新竹縣○○鄉○○段0000地號土地（
    權利範圍10000分之219）及同段683建號建物（即門牌號碼
    新竹縣○○鄉○○路000巷000號）、共同使用部分之同段697建
    號（權利範圍10000分之212，以上合稱系爭房地），其中包
    含有建物產權持分之編號10號平面式固定車位（下稱系爭車
    位），原告已支付126萬元予被告，並已完成不動產之移轉
    登記予原告，但尚未點交。詎料，系爭車位並非被告所專有
    使用，被告亦無固定車位，亦無用途為停車車位之產權持分
    ，迄今均無法提出建商第一手之停車位證明書等合法有效之
    車位證明，以證明系爭車位原屬被告所有之固定車位。被告
    雖提出被證1公設部分之持分及分擔面計算式及被證3停車位
    示意圖，惟被告於本件買賣過程中未曾提出上開資料予原告
    ，原告否認上開資料之真正，且被證三之資料，並無建商強
    森建設有限公司（下稱強森公司）之簽章，其上之「000號
    一樓之房屋所有權人所使用之停車位，編號為10號位置如圖
    所示」等語、「品樺」長條章，及其上二個方型章，乃均係
    被告自行所書寫註記、簽蓋，故被證三資料係被告臨訟所偽
    造，且由原證3之697建號之新竹縣竹東地政事務所建物測量
    成果圖中，亦無用途為停車車位之記載，可見被告於系爭房
    地標的物現況說明書有不實登載之情，也無法依系爭買賣契
    約之約定，履行其交付系爭車位予原告等之給付義務，已有
    給付不能及虛偽不實之欺詐行為。是依兩造簽訂之系爭買賣
    契約第12條第3項約定，原告乃於109年8月17日以存證信函
    向被告為解除契約之意思表示，並請求被告返還原告已支付
    之126萬元加計違約金126萬元，合計252萬元（即126萬元＋1
    26萬元）。為此，原告爰依系爭買賣契約第12條第3項及民
    法第179條、259條之規定，依選擇合併之關係，請求被告返
    還價金126萬元，並另依系爭買賣契約第12條第3項及民法第
    226條第1項之規定，依選擇合併關係，請求被告賠償原告與
    已給付價金同額之違約損害賠償金126萬元，合計為252萬元
    。並聲明：被告應給付原告252萬元，及自起訴狀繕本送達
    翌日起至清償日止，按年息5%計算之利息；願供擔保請准宣
    告假執行。
二、被告之答辯：系爭房地所含之公設建物即697建號之權利範
    圍212/10000，係包含地下一層編號10之平面式車位及坡道
    式車道在內，因當初建商所原始提供，包含系爭建物公設部
    分之持分及分擔面積計算表即被證1資料，係已將地下室車
    位列入其中，且該社區住戶就公設共有部分所有權之持分比
    例，有車位者之持分比例較高，可見系爭房地就697建號21/
    10000之公設產權，確實含有系爭車位之產權在內，亦有系
    爭車位之使用權利，且被告自前手取得系爭房地所有權後，
    已使用系爭車位十餘年，現仍使用中，從未有任何第三人出
    面干涉或爭執過，可見系爭車位確係分管而歸由被告所管理
    使用，被告交付系爭車位予原告使用並無問題，亦無原告所
    稱給付不能之情事。又被告已於109年8月7日將系爭房地所
    有權移轉登記予原告，依系爭買賣契約第4條之約定，原告
    本應於109年9月30日前付清尾款294萬元，其卻迄未給付，
    反而片面妄稱被告無固定車位、無車位產權持分、系爭車位
    非被告所有，被告有給付不能之違約云云，進而主張解除系
    爭買賣契約，可見原告係為悔約而強尋無理之藉口，其解約
    不合法，所提之本件訴訟亦無理由等語。並聲明：原告之訴
    及假執行之聲請均駁回；如受不利之判決，願供擔保請准免
    為假執行。
三、本院之判斷：
　　原告主張其於109年7月12日與被告簽立系爭買賣契約，以42
    0萬元向被告購買系爭房地，包括系爭車位，而原告已支付
    價金126萬元，被告已於109年8月7日完成系爭房地之所有權
    （包含697建號建物應有部分212/10000），移轉登記予原告
    ，惟尚未點交等情，業據原告提出系爭買賣契約影本在卷可
    稽（見本院卷第21-27頁），且為被告所不爭執，堪信為真
    實。原告另主張系爭車位並非被告所專有使用，被告亦無固
    定車位，亦未將車位之產權持分移轉予原告，被告已有給付
    不能之情形，其已於109年8月17日向被告為解除契約之意思
    表示，自得依系爭買賣契約第12條第3項、民法第179條、25
    9條，及民法第226條第1項債務不履行損害賠償之規定，訴
    請被告返還已給付價金126萬元及給付同額之違約損害賠償
    金126萬元等節，則為被告所否認，並以前詞置辯。是本院
    應審酌者厥為：㈠、被告就系爭車位有無專有使用權存在？㈡
    、被告就系爭契約之履行，有無給付不能之情事?原告據此
    主張解除契約，是否合法？原告依民法第179條、第259條規
    定及系爭買賣契約第12條第3項之約定，暨民法第226條第1
    項之規定，請求被告返還其已付價金126萬元及賠償其同額1
    26萬元之違約損害賠償金，是否有理由？茲予以論述如下。
㈠、被告就系爭車位有無專有使用權存在？
１、按當事人主張有利於己之事實者，就其事實有舉證之責任，
    固為民事訴訟法第277條本文所明定。然按「認定事實所憑
    之證據，不以能直接證明待證事實之證據（直接證據）為限
    ，倘綜合各種情況及資料能證明一定之間接事實或補助事實
    ，而依此項間接事實或補助事實，根據經驗法則及論理法則
    之研判與推理作用，得以推論待證事實存在之證據（間接證
    據或情況證據），亦包括在內。」，此亦有最高法院101年
    度台上字第1452號民事判決意旨可供參考。又按「契約固須
    當事人互相表示意思一致始能成立，但所謂互相表示意思一
    致，不限於當事人直接為之，其經第三人為媒介而將當事人
    互為之意思表示從中傳達而獲致意思表示一致者，仍不得謂
    契約未成立。公寓大廈之買賣，建商與各承購戶分別約定，
    該公寓大廈之共有部分或其基地之空地由特定共有人使用者
    ，除別有規定外，應認共有人間已合意成立分管契約。倘共
    有人已按分管契約占有共有物之特定部分，他共有人嗣後將
    其應有部分讓與第三人，除有特別情事外，其受讓人對於分
    管契約之存在，通常即有可得而知之情形，而應受分管契約
    之拘束。」、「所謂默示之意思表示，除依表意人之舉動或
    其他情事，足以間接推知其有承諾之效果意思者外，倘單純
    之沉默，依交易上之慣例或特定人間之特別情事，在一般社
    會之通念，可認為有一定之意思表示者，亦非不得謂為默示
    之意思表示。是以公寓大廈等集合住宅之買賣，建商與各承
    購戶約定，公寓大廈之共用部分或其基地之空地由特定共有
    人使用者，各共有人間對各自占有管領之部分，互相容忍，
    對於他共有人所占有共用部分或土地之使用、管理，未予干
    涉，歷有年所，即非不得認有默示分管契約之存在。」，亦
    有最高法院96年度台上字第2025號、98年度台上字第1087號
    民事判決意旨可供參考。
２、經查，被告辯稱其出售予原告之系爭房地，其中共用部分即
    公設建物697建號之權利範圍212/10000，係包含有車位之產
    權持分，因其有車位專用權，故就公設建物697建號建物之
    權利範圍，較同區（即該社區北區）無車位之B棟1-7樓建物
    ，其等就697建號建物之權利範圍為大，而系爭社區北區共
    有A、B、C、D、E、F棟六棟，每棟七戶共42戶建物，除B棟
    建物（000號1-7樓）均無配屬停車位，故該棟七戶建物就69
    7建號，均未含有車位之公設持分，其餘A棟（000號）、C棟
    （000號）、D棟（000號）、E棟（000號）、F棟（000號）
    各1-7樓共35戶建物，均有車位之公設建物持分，且每戶均
    有配屬之固定車位，而系爭房地係位於E棟乙節，已據被告
    提出被證1系爭社區北區建物之公設部分之持分及分擔面積
    計算式影本、被證2系爭房地之不動產登記謄本為證（見本
    院卷第63-73頁）為證，且據證人即於系爭建案之建設公司
    強森公司，先前辦理系爭社區建物等不動產（過戶）登記予
    買受人事宜時，負責協助辦理之地政士莊婕柔，到庭結證表
    示:「當時就共用部分分配登記予買受人時，伊有做筆記本
    ，筆記本內有紀錄，每一戶有無車位、每一戶的面積及共用
    部分登記之面積均有紀錄在筆記本，有車位與沒車位的住戶
    ，共用部分的面積是不一樣的；伊有北區的紀錄表，該區有
    A、B、C、D、E、F共6棟，每一棟是7層樓，B棟的1樓-7樓都
    沒有車位，其他的都有，北區總共42戶。我們根據建商出售
    的建物面積及建管課的設計圖，還有地政事務所測量的建物
    複丈成果圖，主要是根據地政事務所測量出來的建物面積加
    以分配，有車位、沒車位的持分用這樣來分配；被證一即係
    伊上稱之筆記本，該資料係被告從伊這邊影印的；筆記本上
    沒有記載哪一個車位配到哪一戶，但是有記載哪幾戶沒有車
    位；109號本身是1樓，本身不用負擔梯間的面積，車位面積
    是負擔23點多，公共設施含車位總面積是38.216平方公尺，
    所以持分是萬分之212，因為是1樓，所以沒有負擔梯間的公
    設。F棟的1樓也是沒有負擔梯間，所以持分也是萬分之212
    。B棟因為沒有車位，所以1樓的公設持分才萬分之94，其他
    樓層是萬分之163，因為它們有梯間的負擔，故被證二的謄
    本上的萬分之212是有包含停車位的產權。」等語可佐（見
    本院卷第122-124頁）。揆以被證1之記載內容，與上開證人
    證述之情形相符，且經核被證1內，記載公共設施之總面積1
    807.27平方公尺，另「地下室車位」該欄，其中「公設（按
    即法定車位）」面積共476.784平方公尺，私設（按即增設
    車位）」面積共806.8725平方公尺，合計共1283.66平方公
    尺，亦與被證二內所載共用部分之697建號之面積為1807.27
    平方公尺（見本院卷第71頁），及原證三該697建號建物（
    重測前為○○○○段770建號）之建物測量成果圖影本，其中應
    標示為「地下層」，總面積為1283.66平方公尺者（見本院
    卷第91頁），均屬相符。又被證1原來之出處，即證人上開
    所稱之筆記本中之二張資料，由證人當庭提出經本院勘驗之
    結果，其等紙張乃係泛黃，顯非臨訟所編造，且釘於該二張
    資料下方，標示為「北區地下室車位平面圖」之二張平面圖
    ，其各所標示共35個車位，核亦與被證3之圖面資料相符，
    亦有本院110年1月21日之勘驗結果筆錄在卷可憑（見本院卷
    第123、125頁）。準此，足認被證1資料，確係為包括系爭
    房地所屬之該社區北區六棟共42戶專有建物，當時之各戶專
    有建物，分配、登記公設建物即697建號之持分時，其分配
    所依據之計算式資料。且依該計算式資料之內容及證人上開
    所述，暨系爭社區之北區共42戶，扣除B棟7戶建物，剩餘35
    戶，而筆記本內所附之上開「北區地下室車位平面圖」，其
    所標示之北區車位確共為35個車位等情，被告辯稱其系爭房
    地所含之697建號212/10000之權利範圍，係包括有其所配賦
    之地下一層一個車位之產權持分在內，且其該建物係配賦有
    一個地下室車位，其亦已將該部分相對應之公設建物697建
    號建物之持分過戶予原告乙節，即非無據。原告主張被證1
    非真正， 系爭房屋未附有一個車位，已非可採。
３、次查，被告主張系爭房地獲分配、分管之車位，乃係位於地
    下一層編號10之平面式固定車位，其自前手取得系爭房地後
    ，已使用系爭車位十餘年，目前亦然，未曾有任何第三人表
    示異議乙節，已據同為系爭社區即000號1樓，並住於被告系
    爭房屋對面之住戶即證人謝曉慧到庭證稱：「伊從98年住到
    現在；被告住在伊家對面，她比伊早住社區，住到約前年；
    伊等社區有車位，伊車位編號是1號；被告之前住的時候，
    她的車位編號是10號，是平面車位，被告從伊98年搬至社區
    住之後，她的車都停在編號10的車位上，因伊都有經過她的
    車位那裡；在被告住該社區的期間，都沒有其他住戶去表示
    10號車位不是被告的，後來被告沒住那裡，車子還是擺在那
    裡，也沒有人有反對或糾紛；其於98年間向前手買受該社區
    房屋時，在買賣房屋之契約書上即寫明其車位編號，伊的車
    位是編號1號，且從來都沒有換過車位；被證三資料，伊亦
    有，當初買房子就有，伊買賣契約書就有附一份，伊不曉得
    誰製作，是給影本。」等情綦詳（見本院卷第118-120頁）
    ，可見被告自其向前手買受系爭房地之後，已長期使用系爭
    車位達10多年之久，均無社區其他住戶等任何人對其表示異
    議，迄今猶然，原告亦未舉證有第三人，向被告或社區管理
    委員會人員，表示系爭車位非被告所專用，則倘系爭車位非
    歸屬系爭房地該戶住戶所使用，何以如此?再參以被告系爭
    房地之公設建物697建號建物，其權利範圍212/10000，係因
    包括配賦有一「私設」地下室車位，面積23.0535平方公尺
    ，此亦有被證1之記載內容可參（見本院卷第63頁）。則揆
    諸首開之說明及判決意旨，可認被告系爭房地先前之所有權
    人即買受人，與其他系爭社區北區建物之買受人間，應已透
    由分別向建商強森公司買受各該建物，其中有一併買受車位
    之專有使用權者，其就公設697建號建物之應有部分，即因
    另包括有前述「私設」地下室車位之面積23.0535平方公尺
    ，而較未買受車位者為高（至少高出23.0535平方公尺所換
    算之應有部分），彼此間藉此就該區地下一層之35個停車位
    之管理、使用，為分管之約定，其中系爭房地之先前買受人
    即所有權人，係因此分管取得系爭車位之專用權，嗣被告之
    後於輾轉買受取得系爭房地所有權時，已繼受該分管契約，
    得對其他住戶主張該分管契約之效力，而取得系爭車位約定
    專用之權利。至少亦可認定被告與其他系爭社區北區之住戶
    間，就被告使用系爭車位及其他住戶使用各該車位，均已歷
    經多年，相互間未予干涉，應得認定有默示分管契約之存在
    ，是被告已因默示分管契約而專有使用系爭車位，應堪以認
    定。
４、至原告雖提出系爭社區於105年1月2日製作之社區住戶室內車
    位編制表（見本院卷第139頁)，主張該編制表上所載系爭房
    屋之車位編號係31號而非10號，故被告未取得系爭車位之專
    用權乙節。惟查，觀諸上開車位編制表，該社區分為東A區
    、東B區、中區、南區及北區，然並非各分區擁有車位專用
    權之住戶，均有填載相對應之車位，此從該編制表上各該分
    區所載之車位編號，並非均係全部且連續，而係有中斷及缺
    漏之情即明，並據證人謝曉慧證稱:「編制表上沒有伊之車
    位，因伊沒有去管委會登記車位；伊從來沒有去管委會登記
    過車位，因為伊的車位一直以來都沒有問題。」等語可佐（
    見本院卷第121-122頁）。又查，除系爭房屋(戶號109-1)與
    同為北區之戶號000-7之車位均填載31號，而有同一車位分
    屬不同戶號之情形外，於A區亦同有二個不同戶號，但車位
    登記編號相同之情形（見本院卷第139頁）。再經本院函詢
    系爭社區所屬之○○○○社區管理委員會，有關上開室內車位編
    制表是否為其所製作、係根據何資料製作，及何以北區戶號
    000-7及000-1號兩戶，均係記載其車位編號為31號車位，及
    該車位編制表，何以未記載編號10號車位等節，業經該管理
    委員會於110年2月24日以(110)彤管字第20210224001號函覆
    稱：該車位編制表並非該管委會之正式文件，亦未經管委會
    審核，亦無管委會之會議紀錄提及此編制表，亦無當時之主
    委簽名，且內容亦不全等情（見本院卷第145、153頁），準
    此，堪認該車位編制表僅係初步之文件，內容不全，非屬該
    管委會經過調查程序並審核通過之正式文件，其正確性顯有
    所疑義，是自不得以編制表上記載被告該戶房屋之車位編號
    為31號，即謂被告就系爭車位無專用權。至於原告固以:被
    告應提出建商出具之系爭車位停車位證明書，始能證明其享
    有系爭車位之專用權，並舉上開管委會之函文 內，提及:車
    位使用權是由當初建商跟建物一同作銷售，還是得根據建商
    給的「停車位證明書」為根據（見本院卷第153頁），以為
    佐證，然為被告所否認。經查，就管理委員會所指「停車位
    證明書」部分，證人即同為北區住戶之謝曉慧，亦已證稱:
    「伊向前手買受房地時，前手並未交付伊停車位證明書，而
    係於買賣契約書上有寫車位編號。」等語（見本院卷第119
    、122頁），是不得僅以住戶未能取得建商出具之停車位證
    明書，即謂該住戶未取得車位之專用權。又系爭社區係約於
    83年間所興建（見本院卷第91頁之697建號建物之建物測量
    成果圖影本所示日期），迄今已近27年，被告亦係輾轉自其
    前前手等，買受取得系爭房地（見本院卷第125頁），是以
    縱使建商於出售系爭房地之初，曾交付停車位證明書予當時
    第一手之買受人，然亦可能於多次轉手時，出賣人未將該停
    車位證明書一併交付予後手，而致後手未能取得該停車位證
    明書，尤以本件之系爭房地，依被告所述，其前手係向法院
    拍賣取得之情形（見本院卷第125頁），更具此可能性。故
    自不得以被告未能提出系爭車位之停車位證明書，即謂其無
    系爭停車位之專有使用權，是原告此部分之主張，亦非可採
    。
５、綜上所述，系爭社區之北區住戶，就地下一層之停車位，應
    有分管之約定，且被告已因繼受該分管契約而取得系爭車位
    之專有使用權。原告主張被告無系爭車位之專有使用權，為
    無理由。
㈡、被告就系爭契約之履行，有無給付不能之情事?原告據此主張
    解除契約，是否合法？原告依民法第179條、第259條規定及
    系爭買賣契約第12條第3項之約定，暨民法第226條第1項之
    規定，請求被告返還其已付價金126萬元及賠償其同額126萬
    元之違約損害賠償金，是否有理由？
１、按因可歸責於債務人之事由，致給付不能者，債權人得請求
    賠償損害。民法第226條第1項固有規定；又按債權人於有第
    二百二十六條之情形時，得解除其契約；再契約解除時，當
    事人雙方回復原狀之義務，除法律另有規定或契約另有訂定
    外，受領之給付為金錢者，應附加自受領時起之利息償還之
    ，民法第256條、第259條第2款固亦分別定有明文。再者，
    如乙方（即被告）毀約不賣或給付不能或不為給付或有其他
    違約情事時，甲方（即原告）除得解除本契約外，乙方應於
    甲方通知解約日起三日內，立即將所收款項如數返還甲方，
    並於解約日起十日內另交付原所收款項計算之金額予甲方，
    以為違約損害賠償，系爭買賣契約第12條第3項後段固亦有
    所約定。
２、經查，本件原告固主張：被告並無系爭車位之專有使用權，
    無從履行被告依系爭買賣契約之給付義務，屬可歸責於被告
    之事由致給付不能。然查，被告就系爭車位有專有使用權存
    在，業經本院析述如前，且被告已於109年8月7日將系爭房
    地，包含共用之公設建物即697建號建物之應有部分所有權2
    12/10000，均移轉登記予原告，亦如前述。是原告以被告未
    擁有系爭車位之專用權，主張被告給付不能而解除契約，並
    拒絕繼續履約以點交系爭房地，已於法無據，被告並無給付
    不能債務不履行或其他違約之情事存在，原告據此主張解約
    係不合法而無效，兩造間系爭買契約之效力仍屬有效存在，
    被告受領原告支付之價金126萬元，乃係本於合法有效之系
    爭買賣契約，即有法律上之原因。則原告依系爭買賣契約第
    12條第3項之約定、民法第179條、第259條第2款之規定，訴
    請被告返還已付之價金126萬元，於法無據，不應准許。又
    被告對原告既無給付不能或違約之債務不履行情形，已如前
    述，則原告另依系爭買賣契約第12條第3項之約定及民法第2
    26條第1項之規定，請求被告賠償其與已付價金126萬元同額
    之違約損害賠償金126萬元，亦無理由而應予以駁回。
㈢、綜上所述，原告以本件有可歸責於被告之事由致給付不能為
    由，主張解除兩造間系爭買賣契約，並依民法第179條、第2
    59條第2款之規定、系爭買賣契約第12條第3項之約定，請求
    被告返還其已給付之價金126萬元，並依民法第226條第1項
    之規定及系爭買賣契約第12條第3項之約定，請求被告給付
    其違約損害賠償金126萬元，及均自起訴狀繕本送達翌日起
    至清償日止，按年息5%計算之利息，為無理由，應予駁回。
    而原告之訴既經駁回，其假執行之聲請，亦失所附麗，應併
    予駁回之。
㈣、本件事證已臻明確，兩造其餘攻擊防禦方法及所提之證據，
    經審酌後認均與本件判決結果不生影響，爰不一一論述。
四、據上論結，本件原告之訴為無理由，依民事訴訟法第78條，
    判決如主文。
乙、反訴部分：
壹、程序方面
一、按被告於言詞辯論終結前，得在本訴繫屬之法院，對於原告
    及就訴訟標的必須合一確定之人提起反訴；反訴之標的與本
    訴之標的及其防禦方法不相牽連者，不得提起，民事訴訟第
    259條、第260條第1項定有明文。而所謂反訴之標的與本訴
    之標的及其防禦方法有「相牽連」者，係指反訴之標的與本
    訴之標的間，或反訴之標的與防禦方法間，兩者在法律上或
    事實上關係密切，審判資料有共通性或牽連性者而言。舉凡
    本訴標的法律關係或作為防禦方法所主張之法律關係，與反
    訴標的之法律關係同一，或當事人兩造所主張之權利，由同
    一法律關係發生，或本訴標的之法律關係發生之原因，與反
    訴標的之法律關係發生之原因，其主要部分相同，均可認為
    兩者間有牽連關係，最高法院91年度台抗字第440號裁判意
    旨參照。查本件反訴被告依系爭買賣契約第12條第3項及民
    法第179條、第259條、第226條第1項之規定，訴請反訴原告
    返還其已給付之價金126萬元及違約損害賠償126萬元；而反
    訴原告則依系爭買賣契約，具狀請求反訴被告應依約履行給
    付未付之買賣價金尾款及違約金。經核反訴原告之前開請求
    ，與其在本訴作為被告之防禦方法所主張之基礎事實同一，
    且其間之攻擊防禦方法有相牽連關係，故被告於本訴進行中
    提起反訴，合於上開規定，應予准許。
貳、實體方面：
一、反訴原告主張：依系爭買賣契約第3條之約定，買賣總價金
    為420萬元，分簽約、備證、完稅及尾款四期給付，前三期
    每期各42萬元，合計126萬元，反訴被告已匯入履保專戶，
    反訴原告已於109年8月7日，依約完成系爭房地所有權（包
    含公設697建號建物應有部分212/10000所有權）移轉登記至
    反訴被告名下，尾款294萬元反訴被告依約則應於109年9月3
    0日付清。詎料，反訴被告突然毀約，竟於109年8月17日以
    存證信函稱反訴原告並無系爭車位之專有使用權，率而解除
    系爭買賣契約，除要求返還已給付之126萬元外，另要求賠
    償同額之違約金，反訴原告雖立即請仲介向反訴被告說明反
    訴原告確有系爭車位專有使用權，惟反訴被告置若罔聞，進
    而提起本件本訴，反訴被告既無理毀約且拒不支付尾款，反
    訴原告自有權訴請其履約給付買賣價金尾款294萬元。另反
    訴被告本應於109年9月30日給付尾款294萬元予反訴原告，
    卻迄未履行，依系爭買賣契約第12條第2項約定，即應賠償
    反訴原告自109年10月1日起，按買賣總價款每日千分之0.5
    計算即每日2,100元之違約金，計至109年12月30日止，共91
    日，違約金合計為191,100元，且自109年12月31日起至清償
    日止，每日尚應給付2,100元違約金。為此，爰依系爭買賣
    契約第4條第1項、第12條第2項之約定，提起本件反訴。並
    聲明如主文第3、4項所示，及願供擔保請准宣告假執行。
二、反訴被告之答辯：反訴原告無系爭車位之專有使用權，其於
    標的物現況說明書為不實之登載，其已無法依系爭買賣契約
    履行其給付義務，屬給付不能，反訴被告已合法解除系爭買
    賣契契，故反訴原告之請求即屬無據等語。並聲明：反訴原
    告之訴及假執行之聲請均駁回；如受不利判決，願供擔保免
    為假執行。
三、本院之判斷：
㈠、按稱買賣者，謂當事人約定一方移轉財產權於他方，他方支
    付價金之契約；買受人對於出賣人，有交付約定價金及受領
    標的物之義務，民法第345條、第367分別定有明文。又按給
    付有確定期限者，債務人自期限屆滿時起，負遲延責任；債
    務人遲延者，債權人得請求其賠償因遲延而生之損害，民法
    第229條、第231條第1項亦分別定有明文。
㈡、經查，系爭買賣契約第4條第1項係約定：「甲方（即反訴被
    告）應依下列日期給付乙方（即反訴原告）價款：…尾款294
    萬元整，於產權登記完畢三日內支付；交屋日期訂於109年9
    月30日，甲方應依約付清尾款」，是依上開契約之約定，反
    訴原告主張反訴被告至遲應於109年9月30日時，付清尾款29
    4萬元予反訴原告，即非無據。又反訴原告已於109年8月7日
    ，依約完成系爭房地所有權（包含公設697建號建物應有部
    分212/10000所有權）移轉登記至反訴被告名下，亦已如本
    訴所述。反訴被告固辯稱：反訴原告並無系爭車位之專有使
    用權，其就系爭買賣契約係屬給付不能，反訴被告已合法解
    除買賣契約等語，然查，反訴原告就系爭車位有專有使用權
    存在，並無給付不能，反訴被告解除系爭買賣契約並未合法
    生效之情，已如本訴所述，是反訴被告以反訴原告給付不能
    ，解除契約為由，拒絕繼續履行契約以點交系爭房地，於法
    無據，則依民法第101條第1項「因條件成就而受不利益之當
    事人，如以不正當行為阻其條件之成就者，視為條件已成就
    。」之規定，亦應認為尾款之給付日為109年9月30日。是以
    系爭買賣契約既仍屬有效存在，且反訴原告已依約，將系爭
    房地所有權移轉登記予反訴被告，而反訴被告拒絕點交房地
    並無正當理由，自應依約至遲於109年9月30日，將系爭房地
    買賣之價金尾款294萬元給付予反訴原告，惟反訴被告迄今
    未給付，已有遲延給付之情。從而，反訴原告依系爭買賣契
    約第4條第1項之約定，請求反訴被告給付其尾款294萬元，
    及自109年10月1日起至清償日止，按年息5%計算之利息，自
    屬有據，應予准許。
㈢、又按當事人得約定債務人於債務不履行時，應支付違約金，
    民法第250條第1項定有明文。又兩造所訂系爭買賣契約第12
    條第2項前段，亦約定：「甲方（即反訴被告）若有遲延給
    付之情形，如遲延交付證件、給付購屋款及繳納稅費等，應
    賠償乙方（即反訴原告）自應付之日起，按買賣總價款每日
    千分之零點五計算之違約金至甲方完全給付時為止。」（見
    本院卷第24頁）。經查，依前所述，就本件之買賣，反訴被
    告就價金尾款之清償日，至遲為109年9月30日，且反訴被告
    已有遲延給付價金尾款之情形，故反訴原告依上開之約定，
    請求反訴被告給付違約金，即無不合。從而，反訴原告請求
    反訴被告給付自109年10月1日起至109年12月30日止，共計9
    1日之違約金191,100元（即：買賣總價款420萬元×千分之0.
    5×91日），及自109年12月31日起至反訴被告清償價金尾款2
    94萬元本息之日止，按日應給付反訴原告違約金2,100元（
    即：420萬元×千分之0.5），即屬有據而應予准許。
㈣、綜上所述，系爭買賣契約仍屬合法有效，反訴被告已有違約
    遲延給付價金尾款之情形，故反訴原告依系爭買賣契約第4
    條第1項之約定，請求反訴被告給付價金尾款294萬元，及自
    109年10月1日起至清償日止，按年息5%計算之利息，並依系
    爭買賣契約第12條第2項之約定，請求反訴被告給付違約金1
    91,100元，及自109年12月31日起至反訴被告清償價金尾款2
    94萬元本息之日止，按日給付違約金2,100元，均有理由，
    應予准許。
㈤、兩造均陳明願供擔保，請求宣告假執行及免為假執行，均核
    於法均無不合，爰各酌定相當之擔保金額，皆准許之。
㈥、本件事證已臻明確，兩造其餘攻擊防禦方法及所提之證據，
    經本院審酌後，認於判決結果均不生影響，爰不一一論述。
四、據上論結，本件反訴原告之訴為有理由，依民事訴訟法第78
    條、第390條第2項、第392條，判決如主文。
中　　華　　民　　國　　110 　年　　5 　　月　　24　　日
                  民事第二庭　　　法　官　鄭政宗
以上正本係照原本作成。
如對本判決上訴，須於判決送達後20日內向本院提出上訴狀。如
委任律師提起上訴者，應一併繳納上訴審裁判費。
中　　華　　民　　國　　110 　年　　5 　　月　　25　　日
                                　書記官　黃志微